【裁判字號】    95,簡上,43
【裁判日期】    951219
【裁判案由】    拆屋還地
【裁判全文】
臺灣彰化地方法院民事判決  95年度簡上字第43號
上  訴  人  乙○○
訴訟代理人  丙○○
            楊錫楨律師
被上訴人    甲○○
訴訟代理人  朱慧真律師
上列當事人間請求返還土地事件，上訴人不服中華民國95年2月
27日本院員林簡易庭所為之第一審判決（93年度員簡字第249號
），提起上訴，本院於95年12月5日言詞辯論終結，判決如下：
    主  文
原判決關於命上訴人乙○○應將坐落彰化縣埔鹽鄉○○段六九０
地號如附圖所示編號Ｆ部分面積０．００六四公頃、同段六九一
－二五地號如附圖所示編號Ｅ部分面積０．００三三公頃等土地
上之建物拆除，並將上開土地返還於被上訴人及其他共有人之部
分及該部分訴訟費用之裁判廢棄。
前項廢棄部分，被上訴人在第一審之訴駁回。
第一審廢棄部分及第二審訴訟費用由上訴人負擔。
   事實及理由
一、本件被上訴人起訴主張：坐落彰化縣埔鹽鄉○○段六九○、
    六九一、六九一－二五地號土地（下稱系爭六九○、六九一
    、六九一－二五地號土地）為兩造所共有，前經台灣高等法
    院台中分院八十五年度上更（一）字第三號民事判決分割供
    作道路使用確定；惟上訴人所有之地上物占用上開土地，其
    占用情形附圖編號Ｂ、Ｃ、Ｄ、Ｅ所示，迄未將地上物拆除
    將土地返還予原告及其共有人作道路使用；爰依民法第767
    條、821條規定，請求判決上訴人應將坐落彰化縣埔鹽鄉○
    ○段六九○地號如附圖所示編號Ｂ部分面積○‧○○六六公
    頃、編號Ｃ部分面積○‧○一四三公頃、編號Ｆ部分面積○
    ‧○○六四公頃、同段六九一－二五地號如附圖所示編號Ｄ
    部分面積○‧○○五六公頃、Ｅ部分面積○‧○○三三公頃
    等土地上之建物拆除，並將上開土地返還予被上訴人及其他
    共有人等語。上訴人於第一審經合法通知，未於言詞辯論期
    日到場，亦未以書狀作何聲明陳述。原審法院為被上訴人勝
    訴之判決，並判命如被上訴人起訴之聲明。上訴人提起上訴
    則聲明除第一審、第二審訴訟費用由被上訴人負擔外如主文
    所示。
二、經查上訴人主張，原分割確定判決所劃之道路已經協商改由
    彰化縣埔鹽鄉○○段六九一－二六、六九一－三三地號土地
    通過，上訴人業已取得相關土地共有人全體同意，上訴人所
    有如附圖所示Ｅ、Ｆ部分之地上物即非無權占有而有正當權
    源等事實，有和解書附卷可憑，被上訴人於本院言詞辯論時
    並表示認諾上訴人在第二審關於訴訟標的之主張，有言詞辯
    論筆錄可稽。按當事人於言詞辯論時為訴訟標的之認諾者，
    應本於其認諾為該當事人敗訴之判決，民事訴訟法第384條
    定有明文。茲被上訴人已於於言詞辯論時為訴訟標的之認諾
    ，自應認本件上訴人之上訴為有理由。上訴意旨指摘原判決
    不當，求予廢棄改判，為有理由，爰由本院予以廢棄改判如
    主文所示。
三、末按，當事人不於適當時期提出供擊或防禦方法，或遲誤期
    日或期間，或因其他應歸責於己之事由而致訴訟延滯者，雖
    該當事人勝訴，其因延滯而生之費用，法院得命其負擔全部
    或一部，民事訴訟法第82條定有明文。本件上訴人於第一審
    經合法通知，未於言詞辯論期日到場，亦未以書狀作何聲明
    陳述，惟遲至第二審始與其他土地共有人達成和解，其雖因
    被上訴人認諾而受勝訴之判決，本院認應命上訴人負擔訴訟
    費用之全部較屬公平，故依民事訴訟法第82條之規定，命由
    上訴人負擔第一審廢棄部分及第二審之訴訟費用。
據上論結，本件上訴為有理由，依民事訴訟法第436條之1第3項
、第450條、第82條，判決如主文。
中    華    民    國    95    年    12    月    19    日
                        民事第一庭
                                審判長法   官   羅培昌
                                      法   官   陳正禧
                                      法   官   吳俊螢
以上正本係照原本作成。
中    華    民    國    95    年    12    月    19    日
                                       書記官   林文斌


司法院資訊處製作；財團法人民間司法改革基金會備份。
